【裁判字號】    99,訴,94
【裁判日期】    990809
【裁判案由】    損害賠償
【裁判全文】
臺灣基隆地方法院民事判決                99年度訴字第94號
原      告  丁  ○
被      告  丙○○
被      告  新光產物保險股份有限公司
法定代理人  甲○○
上  一  人
訴訟代理人  乙○○
上列當事人間請求損害賠償事件，經刑事庭移送前來，本院於中
華民國99年７月26日辯論終結，茲判決如下：
    主  文
被告丙○○應給付原告新臺幣伍萬捌仟壹佰肆拾玖元及自民國九
十九年一月二十一日起至清償日止按年息百分之五計算之利息。
其中新臺幣捌仟壹佰肆拾玖元及自民國九十九年一月二十一日起
至清償日止按年息百分之五計算之利息部分，由被告丙○○或被
告新光產物保險股份有限公司給付；如其中任一被告為全部或一
部給付時，他被告就其履行之範圍內同免給付之義務。
原告其餘之訴駁回。
訴訟費用由被告連帶負擔百分之四；餘由原告負擔。
本判決命被告給付部分，得為假執行。
原告其餘假執行之聲請駁回。
    事實及理由
一、本件被告２人均未於最後言詞辯論期日到場，惟均無民事訴
    訟法第0386條所列之各種情形，爰准原告聲請，由其一造辯
    論而為判決，先予敘明。
二、原告起訴主張：(一)被告丙○○於民國（下同）98年９月３
    日晚上９時許，駕駛449-B9號營業小客車，沿基隆市○○區
    ○○路欲左轉愛二路時，原應注意汽車行經行人穿越道、遇
    有行人穿越時，無論有無交通指揮人員指揮或號誌指示，均
    應暫停、讓行人先行通過，而依當時情形又無不能注意之情
    事，竟疏於注意，致所駕駛之小客車左前車輪壓過沿愛二路
    欲穿越馬路之渠，致渠疼痛難耐，跌倒在地，因而受有頭部
    外傷併頭部血腫及擦傷、左手肘擦傷、右足部挫傷及左臂部
    挫傷併血腫等傷害，刑事部分，業經臺灣基隆地方法院檢察
    署檢察官聲請以簡易判決處刑，並經本院刑事庭以98年度基
    交簡字第15號及99年度交簡上字第９號判決被告丙○○有罪
    確定在案。(二)渠因本件車禍受有如下之損害：(１)醫藥費
    用：共新臺幣（下同）3,489.元。(２)看護費：2,000.元。
    (３)計程車費：共2,660.元。(４)餐費：以每日200.元計算
    ，６日共計1,200.元。(５)渠預估長期醫療追蹤，尚需醫療
    費用200,000.元及雜費50,000元。(６)慰撫金：渠受傷後，
    行動嚴重不便，失去人身自由，需雇人扶持，始能行動，致
    精神及肉體上受有痛苦，故請求被告賠償慰撫金600,000.元
    。(７)營業損失：渠為地政士（即土地代書），因本次車禍
    ，無法營業，共損失400,000.元。(８)渠因本次車禍受有社
    會地位與名譽損失：200,000.元。以上共計1,459,349.元。
    (三)又被告丙○○駕駛之汽車曾向被告新光產物保險股份有
    限公司（下稱新光產險公司）投保「強制汽車責任險」，因
    此被告新光產險公司應與被告丙○○連帶負賠償責任。(四)
    詎迭向被告請求賠償，竟不獲置理等情，為此依民法第0192
    條之２、第0193條及第0195條第１項之規定（即依侵權行為
    損害賠償之法律關係），提起本件訴訟，請求判命被告連帶
    賠償渠1,459,349.元及自刑事附帶民事起訴狀繕本送達被告
    之翌日（即99年１月21日）起至清償日止按年息５％計算之
    利息。並陳明：渠願供擔保，請准宣告假執行（即為以預供
    擔保為條件之假執行宣告）。
三、被告２人均經本院合法通知，未於最後言詞辯論期日到場，
    惟丙○○前曾到場以：並非渠撞到原告，而是原告自己撞渠
    駕駛之汽車，以致受傷；且原告請求賠償之金額過高，渠無
    力賠償等語，資為抗辯。被告新光產險公司亦曾到場自認被
    告丙○○確有向該公司投保「汽車強制責任險」，惟以：是
    原告不願拿出單據申請理賠；強制責任險部分，該公司欲賠
    償原告，惟遭原告拒絕等語，資為抗辯。
四、查原告主張：被告丙○○於上開時地，駕車過失壓到渠，致
    渠疼痛難耐，跌倒在地，因而受有頭部外傷併頭部血腫及擦
    傷、左手肘擦傷、右足部挫傷及左臂部挫傷併血腫等傷害之
    事實，業據其提出行政院衛生署基隆醫院「驗傷診斷書」影
    本及「診斷證明書」影本各１件、醫療費用收據影本17張、
    基隆長庚紀念醫院費用收據影本６張及基隆市立基隆醫院醫
    療費用收據影本10張為證，經核屬實，刑事部分，並經臺灣
    基隆地方法院檢察署檢察官聲請本院刑事庭以簡易判決處刑
    ，由本院刑事庭判決被告丙○○有罪確定在案，此有臺灣基
    隆地方法院檢察署98年度偵字第4375號檢察官聲請簡易判決
    處刑書影本、本院99年度基交簡字第15號刑事簡易判決正本
    及本院99交簡上字第09號刑事判決影本各１件在卷可資佐證
    ，原告此部分之主張自堪信為真實。被告丙○○抗辯：並非
    渠撞到原告，而是原告自己撞渠駕駛之汽車，以致受傷云云
    ，顯與事實不符，自不可採。
五、按「汽車、機車或其他非依軌道行駛之動力車輛，在使用中
    加損害於他人者，駕駛人應賠償因此所生之損害。但於防止
    損害之發生，已盡相當之注意者，不在此限。」民法第0191
    條之２定有明文。又「不法侵害他人之身體或健康者，對於
    被害人因此喪失或減少勞動能力或增加生活上之需要時，應
    負損害賠償責任。」、「不法侵害他人之身體、健康、名譽
    、自由、信用、隱私、貞操，或不法侵害其他人格法益而情
    節重大者，被害人雖非財產上之損害，亦得請求賠償相當之
    金額。」民法第0193條第１項及第0195條第１項前段亦分別
    定有明文。本件被告丙○○既駕車過失壓傷原告（不法侵害
    原告之身體），如上所述，依上開規定，對於原告因此所受
    之損害，自應負賠償責任。茲尚應審究者，為原告損害之項
    目及金額耳，以下分項詳述之。
    (一)增加生活上之需要部分：
        原告主張：(１)渠受傷後，至行政院衛生署基隆醫院、
        長庚紀念醫院及基隆市立基隆醫院醫治，支出醫藥費共
        3,489.元等情，業據提出行政院衛生署基隆醫院「驗傷
        診斷書」影本及「診斷證明書」影本各１件、「醫療費
        用收據」影本17張、基隆長庚紀念醫院費用收據影本６
        張及基隆市立基隆醫院醫療費用收據影本10張為證，經
        核屬實，原告此部分之主張自堪信為真實，且均屬原告
        因受傷所支出之必要醫療費用，自應全數准許。(２)渠
        於98年９月４日雇工扶持，支出看護費2,000.元之事實
        ，雖未提出相關單據為證，惟查：原告因本次事故而受
        有頭部外傷併頭部血腫及擦傷、左手肘擦傷、右足部挫
        傷及左臂部挫傷併血腫等傷害，而原告年近80歲，行動
        不便，自需看護照顧，縱由家屬照顧，依法亦應如數給
        付，又原告主張之看護費用之金額，亦核與現今行情相
        當，為本院所已知，原告此部分之主張亦堪信為真實，
        亦應准許。(３)渠於98年９月３日遭被告撞傷後，需陸
        續回院複診，搭計程車往返醫院共11次，合計2,660.元
        等事實，亦未提出任何證據以實其說，惟原告確有回院
        複診之事實，已如上述，而渠主張往返醫院之車費亦屬
        相當，並無過分，且亦屬必要，亦應全數准許。(４)渠
        支出之餐費，以每日200.元計算，６日共計1,200.元等
        情，既未提出任何證據以實其說，且上揭伙食費之支出
        係於原告非住院治療之期間，為一般生活應支出項目，
        衡情應不能認為係因侵權行為增加之支出，應不准許。
        (５)渠預估將長期醫療追蹤，尚需醫療費用200,000.元
        及雜費50,000元等事實，除提出上開醫藥費收據外，並
        未提出任何單據或需長期治療之診斷證明書為證，難以
        信為真實，故原告此部分之請求無從准許。綜上，原告
        此部分之請求，以8,149.元為限，為有理由，得予准許
        ，其餘不准。
    (二)工作收入損失部分：
        原告主張：渠為地政士（即土地代書），因本次車禍車
        禍，無法營業，共損失400,000.元等事實，固據提出基
        隆市地政士開業執照影本１件為證，惟查被告為19年11
        月６日生，於本件事故發生時已近80歲，依勞動基準法
        第54條第１項第１款已屬得強制退休之年齡，故渠是否
        確實仍有執業，且有無工作能力，已非無疑；而原告復
        未能提出其他證據以證明渠於本件事故受傷前，確有工
        作能力，且受傷期間不能營業，損失400,000.元，故渠
        主張被告丙○○應賠償渠不能營業之損失400,000.元，
        尚嫌無據，應不准許。
    (三)非財產上損害部分：
        原告主張：渠受傷後，行動嚴重不便，失去人身自由，
        需雇人扶持，始能行動，致精神及肉體上受有痛苦，故
        請求被告丙○○賠償渠慰撫金600,000.元等情，本院審
        酌原告受傷之情形、被告丙○○過失之程度及兩造之身
        分、地位、教育程度、經濟狀況等各情事，認原告請求
        賠償慰撫金600,000.元，實嫌過高，應以賠償50,000元
        始為相當，故原告請求被告丙○○給付慰撫金以50,000
        元為限，為有理由，應予准許，其餘應不准許。至原告
        主張：渠因本次車禍受有社會地位與名譽損失200,000.
        元云云，非但未據原告舉證以實其說，難信為真；且原
        告之社會地位與名譽，更不可能因車禍受傷而受有損害
        ，原告此部分之主張難信為真，應不准許。
    綜上，原告得請求被告丙○○賠償之金額為醫療費、看護費
    及交通費8,149.元，慰撫金50,000元，合計58,149元。
六、次按「因汽車交通事故致受害人傷害或死亡者，不論加害人
    有無過失，請求權人得依本法規定向保險人請求保險給付或
    向財團法人汽車交通事故特別補償基金請求補償。」強制汽
    車責任保險法第７條亦定有明文。原告主張：被告丙○○就
    其所駕駛之449-B9號營業小客車，曾向被告新光產險公司投
    保「強制汽車責任險」，因此被告新光產險公司應與被告丙
    ○○連帶負賠償責任等事實，就被告丙○○駕駛之449-B9號
    營業小客車曾向被告新光產險公司投保「強制汽車責任險」
    部分，為被告新光產險公司自認屬實，原告此部分之主張自
    堪信為真實；依上開規定，被告新光保險公司應就其所承保
    之449-B9號車發生事故應負之賠償責任，依法理賠；而被告
    丙○○因本件交通事故應賠償原告之傷害醫療費用為8,149.
    元（參見強制汽車責任保險法第27條第１項第１款規定），
    如上所述，依上開規定，原告請求被告新光產險公司賠償渠
    8,149.元，亦有理由。惟「保險人依本法規定所為之保險給
    付，視為被保險人損害賠償金額之一部分；被保險人受賠償
    請求時，得扣除之。」強制汽車責任保險法第32條亦定有明
    文。又「數債務人基於不同之債務發生原因，就同一內容之
    給付，對於同一債權人各負全部給付義務，因一債務人給付
    ，他債務人即同免其責任者，為不真正連帶債務。」本件原
    告係本於侵權行為之法律關係，請求被告丙○○賠償，而新
    光產險公司則係依強制汽車責任保險法第７條之規定應負給
    付保險金之義務，雖債務發生原因不同，然給付內容則屬同
    一（指原告傷害醫療費用部分），為不真正連帶債務，是被
    告２人就上述對原告所負給付義務，雖各負全部給付義務，
    但因被告中任一人為全部或一部分給付，他被告即得於其給
    付範圍內同免給付之義務。原告請求被告２人「連帶」給付
    ，尚嫌無據，原告此部分之請求（指連帶給付部分），應不
    准許。
七、綜上所述，原告之請求，對於被告丙○○部分，以58,149元
    及自起訴狀繕本送達被告之翌日（即99年１月21日）起至清
    償日止按年息５％計算之利息，為有理由，應予准許。其中
    傷害醫療費用8,149.元及及自99年１月21日起至清償日止按
    年息５％計算之利息部分，對被告新光產險公司亦得直接請
    求給付，惟此部分與被告丙○○所負者為不真正連帶債務，
    被告中任一人為給付全部或一部給付時，他被告於其給付之
    範圍內，同免給付之義務。至原告逾上開准許部分之請求，
    即屬無據，應不准許。又「有無資力償還，乃係執行問題，
    不得據為不負履行義務之抗辯。」（參見最高法院19年度上
    字第1733號判例），故被告丙○○抗辯：原告請求賠償之金
    額過高，渠無力賠償云云，自不可採，併予敘明。
八、本件係刑事附帶民事訴訟，而由本院刑事庭移送民事庭者，
    依法不須徵收裁判費，且至本件言詞辯論終結時，亦未發生
    其他訴訟費用，故無從確定訴訟費用之數額。惟依法仍應依
    民事訴訟法第79條及第85調第２項規定，諭知兩造負擔訴訟
    費用之比例，以備將來如有訴訟費用發生時，得以確定其數
    額，併予敘明。
九、本件命被告給付部分，係「所命給付之金額未逾新臺幣五十
    萬元之判決」，依民事訴訟法第0389條第１項第５款規定，
    應依職權宣告假執行，爰依職權宣告之。至原告敗訴部分，
    則其假執行之聲請已因訴之駁回而無所附麗，應併駁回之。
十、據上論結，本件原告之訴為一部分有理由，一部分無理由，
    依民事訴訟法第0385條第１項前段、第79條、第85條第２項
    、第0389條第１項第５款，判決如主文。
中    華    民    國    99    年    8     月    9     日
                  民事庭法      官  林金發
以上正本係照原本作成。
如不服本判決，應於本判決送達後20日內向本院提出上訴狀（並
附繕本）及繳納上訴裁判費，上訴於臺灣高等法院。
中    華    民    國    99    年    8     月    9     日
                        法院書記官  莊國南

司法院資訊處製作；財團法人民間司法改革基金會備份。
